臺灣桃園地方法院民事判決　　　　　　　　　　　　九十二年度訴字第二一一五號
　　原　　　告　國防部空軍總司令部
　　法定代理人　甲○○　　　　.
　　訴訟代理人　林美伶律師
　　被　　　告　乙○○
右當事人間請求拆屋還地事件，於民國九十三年四月二十二日辯論終結，本院判決如
左：
    主      文
被告應將坐落桃園縣八德市○○段第九九三之二地號土地上如附圖所示Ｂ部分面積二
百二十四平方公尺之建物拆除，Ｃ部分面積四十二平方公尺之水泥地挖除回復原狀，
將該二部分土地返還原告。
被告應給付原告新臺幣壹萬柒仟肆佰陸拾壹元及自民國九十三年一月一日起至清償日
止按年息百分之五計算之利息，暨自民國九十二年十二月十三日起至前項土地返還之
日止，按月給付原告新臺幣壹仟零玖拾伍元。
原告其餘之訴駁回。
訴訟費用由被告負擔十分之九，餘由原告負擔。
本判決第一項於原告以新臺幣肆拾壹萬柒仟零捌拾捌元、第二項於原告以新臺幣伍仟
捌佰貳拾元及到期部分每期以新臺幣佰陸拾伍元供擔保後，得假執行。
原告其餘假執行之聲請駁回。
    事      實
壹、原告方面：
　一、聲明：
　　(一)被告應將坐落桃園縣八德市○○段第九九三之二地號土地上，如附圖所示Ｂ部
      分面積二百二十四平方公尺之建物拆除，Ｃ部分面積四十二平方公尺之水泥地
      （原聲明誤載為「建物」）拆除，將該部分土地遷讓返還予原告。
  　(二)被告應給付原告新臺幣（下同）貳萬壹仟捌佰貳拾陸元及自起訴狀繕本送達翌
      日起至清償日止按年息百分之五計算之利息，暨自民國九十二年十二月十三日
      起至返還前開所示土地之日止，按月給付原告壹仟參佰陸拾玖元。
    (三)訴訟費用由被告負擔。
　　(四)願供擔保請准宣告假執行。
　二、陳述：
    (一)坐落桃園縣八德市○○段第九九三之二地號土地係屬中華民國國有而由原告管
      理，惟被告卻自九十一年八月十五日起無權占有前開土地如附圖所示Ｂ、Ｃ部
      分以搭建違章鐵皮屋並舖設水泥地加以使用，爰依民法第七百六十七條之規定
      ，請求被告拆除建物回復原狀並返還系爭土地。
    (二)被告無權占有使用系爭土地，受有相當於租金之利益，而原告則受有相當於租
      金之損失，爰依民法第一百七十九條不當得利之規定，並參照土地法第九十七
      條、平均地權條例施行細則第二十一條之規定，及行政院核定之國有出租基地
      租金率為百分之五之標準，請求以占有土地申報地價之總額年息百分之五計算
      相當於租金之不當得利，被告自九十一年八月十五日起至九十二年十二月十二
      日止之不當得利二萬一千八百二十六元部分應附加年息百分之五之法定利息給
      付原告，另自九十二年十二月十三日以後之部分，亦應按月給付原告一千三百
      六十九元之不當得利至交還土地之日止。
　三、證據：提出附圖、土地登記謄本、行政院函影本、桃園縣八德地政事務所函各
      乙份、現場照片八幀為證。
貳、被告方面：
  一、聲明：請求駁回原告之訴及其假執行之聲請；訴訟費用由原告負擔。
  二、陳述：自認占用原告土地之事實，惟稱伊不知這是原告的土地，是自九十一年
            八月間才開始搭鐵皮屋建神壇占用系爭土地。
  三、證據：未提出任何證據。
、本院依職權至現場勘驗，並囑託桃園縣八德地政事務所人員會同測量。
    理      由
壹、程序部分：
一、本件原告起訴聲明原為：「被告應給付原告捌萬陸仟壹佰伍拾陸元及自起訴狀繕
    本送達翌日起至清償日止按年息百分之五計算之利息，暨自九十二年十二月十三
    日起至返還前開土地之日止，按月給付原告壹仟肆佰陸拾壹元。」嗣於九十三年
    四月八日具狀減縮聲明為：「被告應給付原告貳萬壹仟捌佰貳拾陸元及自起訴狀
    繕本送達翌日起至清償日止按年息百分之五計算之利息，暨自九十二年十二月十
    三日起至返還前開所示土地之日止，按月給付原告壹仟參佰陸拾玖元。」核屬民
    事訴訟法第二百五十五條第一項但書第三款之「減縮應受判決事項之聲明」，應
    予准許，合先敘明。
貳、實體部分：
一、原告起訴主張系爭坐落桃園縣八德市○○段第九九三之二地號土地係屬中華民國
    國有而由原告管理，惟被告無權占有如附圖所示Ｂ部分面積二百二十四平方公尺
    、Ｃ部分面積四十二平方公尺之事實，業據原告提出與其所述相符之土地登記謄
    本、現場照片八幀等為證，且為被告所自認，並經本院於九十三年三月五日履勘
    現場，並囑託桃園縣八德地政事務所測量，製有勘驗筆錄及土地複丈成果圖在卷
    可稽，是原告之主張，堪認為真。
二、按所有人對於無權占有或侵奪其所有物者，得請求返還之，對於妨害其所有權者
    ，得請求除去之，民法第七百六十七條前段及中段定有明文。被告既係無權占有
    系爭土地，從而原告本於物上請求權，請求被告將附圖所示Ｂ部分面積二百二十
    四平方公尺之建物拆除，並將附圖所示Ｃ部分面積四十二平方公尺之水泥地回復
    原狀，將該二部分土地返還原告，為有理由，應予准許。
三、按無法律上原因而受利益，致他人受損害者，應返還其利益，民法第一百七十九
    條定有明文。又依社會通常觀念，無權占有使用他人所有之土地，可能獲得相當
    於租金之利益，為社會通常之觀念（最高法院六十一年度台上字第一六五九號判
    例意旨參照），被告無權占有系爭土地，獲有相當於租金之利益，而致原告受有
    損害，原告自得依不當得利之規定，請求被告返還相當於租金之不當利益。又城
    市地方房屋之租金，以不超過土地及其建築物申報總價年息百分之十為限，此項
    規定，於租用基地建築房屋準用之，土地法第九十七條、第一百零五條定有明文
    。且基地租金之數額，除以基地申報地價為基礎外，尚須斟酌基地之位置，工商
    業繁榮之程度，承租人利用基地之經濟價值及所受利益等項，並與鄰地租金相比
    較，以為決定，並非必達申報總地價年息百分之十最高額。查本件被告占有系爭
    土地面積Ｂ部分為二百二十四平方公尺，Ｃ部分為四十二平方公尺之事實，有桃
    園縣八德地政事務所土地複丈成果圖在卷可參，而系爭土地位處省道旁，交通便
    利，被告所搭建鐵皮屋之二側分別為菜園、竹林、或民房，對面則為加油站及漁
    池，應屬農業區之經濟型態乙節，有本院勘驗筆錄暨原告所提出之現場照片八幀
    在卷可稽，本院審酌系爭土地之繁榮程度、利用情形及所在位置，認以申報地價
    年息百分之四為適當。又依平均地權條例施行細則第二十一條規定：公有土地以
    各該宗土地之公告地價為申報地價，免予申報。查系爭土地之公告地價自八十九
    年至九十二年間均係每平方公尺一千二百三十五元之事實，有桃園縣八德地政事
    務所九十二年十二月三日德地價字第０九二０００六八八一號函附卷可佐，二造
    對於被告係自九十一年八月十五日起無權占用系爭土地之事實均不爭執（見本院
    卷第二十一頁），以此計算，被告占有系爭土地，自九十一年八月十五日起至九
    十二年十二月十二日止，其應給付相當於租金之不當得利為一萬七千四百六十一
    元（1235 X 266 X 4% X 485/365 = 17461，小數點以下四拾五入）。而自九十
    二年十二月十三日起至返還土地之日止，被告每月應給付原告相當於租金之不當
    得利為一千零九十五元（1235 X 266 X 4% X 1/12 =1095）。再按給付無確定期
    限者，債務人於債權人得請求給付時，經其催告而未為給付，自受催告時起，負
    遲延責任。其經債權人起訴而送達訴狀，或依督促程序送達支付命令，或為其他
    相類之行為者，與催告有同一之效力；遲延之債務，以支付金錢為標的者，債權
    人得請求依法定利率計算之遲延利息；應付利息之債務，其利率未經約定，亦無
    法律可據者，週年利率為百分之五，民法第二百二十九條第二項、第二百三十三
    條第一項前段、第二百零三條分別定有明文。本件原告請求被告給付前開一萬七
    千四百六十一元部分，無確定期限、以支付金錢為標的，又未約定利率，則其併
    請求自起訴狀繕本送達被告之翌日（本件起訴狀係九十二年十二月二十二日寄存
    送達被告，依民事訴訟法第一百三十八條第二項之規定，寄存送達自寄存之日起
    經十日發生效力）即九十三年一月一日起至清償日止，按週年利率百分之五計算
    之利息，為有理由，應予准許。從而，原告之請求於上開範圍內，為有理由，逾
    上開範圍之請求，即屬無據，不應准許。
四、原告陳明願供擔保，聲請宣告假執行，經核其勝訴部分，並無不合，爰酌定相當
    之擔保金額准許之；至原告敗訴部分，其假執行之聲請，已因訴之駁回而失所附
    麗，併予駁回。
五、本件事證已臻明確，兩造其餘攻擊防禦方法，無庸逐一審酌，併此敘明。
六、據上論結，本件原告之訴為一部有理由，一部無理由，依民事訴訟法第七十九條
    、第三百九十條第二項，判決如主文。
中　　　華　　　民　　　國　　九十三　　年　　　五　　　月　　　六　　　日
                                臺灣桃園地方法院民事第一庭
~B法　　　官　林曉芳
右為正本係照原本作成
如對本判決上訴，須於判決送達後廿日內向本院提出上訴狀
中　　　華　　　民　　　國　　九十三　　年　　　五　　　月　　　六　　　日
~B書　記　官　陳玲莉
